【裁判字號】    95,保險,29
【裁判日期】    950814
【裁判案由】    損害賠償
【裁判全文】
臺灣臺北地方法院民事判決              95年度保險字第29號
原      告  新光產物保險股份有限公司
法定代理人  甲○○
訴訟代理人  黃智絹律師
被      告  長榮航空股份有限公司
法定代理人  乙○○
訴訟代理人  丙○○
上列當事人間請求損害賠償事件，本院於民國95年7月31日言詞
辯論終結，判決如下：
    主      文
被告應給付原告新台幣壹萬元，及自民國95年4月7日起至清償日
止，按年息5％計算之利息。
原告其餘之訴駁回。
訴訟費用由被告負擔1/50，餘由原告負擔。
本判決第1項於原告以新台幣肆仟元供擔保後，得假執行；但被
告如以新台幣壹萬元預供擔保後，得免為假執行。
原告其餘假執行之聲請駁回。
    事實及理由
一、原告主張：赤崁科技股份有限公司 (下稱赤崁公司)出售NE
    4210S01 IC(即積體電路)204,000 個 (下稱系爭貨物)予Sat
    vision Electronics Inc公司 (下稱Satvision公司)，並委
    託佳渝通運有限公司（下稱佳渝公司）運送，佳渝公司復將
    系爭貨物委託被告於民國93年4月17日以編號BR807飛機運送
    至珠海機場（主提單編號000-00000000），且由佳渝公司代
    理被告簽發分提單 (編號LSA-019890)。然系爭貨物被告並
    未依約交付，致使赤崁公司因系爭貨物喪失而受有損害，而
    赤崁公司以系爭貨物為保險標的，與伊簽立保險契約，因保
    險事故發生，伊業已依約給付保險金予赤崁公司。爰依保險
    契約代位及運送契約之法律關係，提起本訴等情。並於本院
    聲明：(一)被告應給付原告新台幣 (下同)503,151 元，及加
    計自起訴狀繕本送達被告翌日起算之法定遲延利息。(二)願供
    擔保請准宣告假執行。
二、被告則以：伊於95年2月7日方接獲支付命令裁定，是故本件
    請求權已罹於時效；又系爭貨物業經提領，故伊已依約完成
    運送；縱伊需負賠償責任，依提單條款約定，伊所負之賠償
    責任亦以每公斤20美元為限等語，資為抗辯。並於本院聲明
    ：(一)原告之訴及假執行聲請均駁回。(二)如受不利之判決，預
    供擔保請准宣告免為假執行。
三、查，赤崁公司出售系爭貨物予Satvision公司，並委由佳渝
    公司運送系爭貨物，佳渝公司再將系爭貨物再委由被告於93
    年4月17日以編號BR807飛機運送至珠海機場（主提單編號00
    0-00000000），且代理被告簽發分提單 (編號LSA-019890)
    ，原告已給付保險金予赤崁公司等情，有卷附主提單、分提
    單、統一發票、代位求償收據（含中譯文）可憑（見本院卷
    第12至15頁、第28至31頁），並為兩造所不爭執，堪信為真
    。
四、本件應審究者為(一)本件貨物喪失損害賠償請求權是否業已罹
    於時效？(二)若無，則被告是否應負損害賠償責任？(三)若是，
    則被告應賠償金額為若干？茲分別論述如下：
(一)、本件貨物喪失損害賠償請求權是否業已罹於時效？
    1.按關於物品之運送，因喪失、毀損或遲到而生之賠償請求
      權，自運送終了，或應終了之時起，1年間不行使而消滅
      ，民法第623條第1項定有明文。
    2.查，系爭貨物係佳渝公司委由被告於93年4月17日自台北
      運送至澳門，而原告於94年4月13日以存證信函向被告請
      求損害賠償，即已中斷時效（民法第129條第1項第1款規
      定參照），且於中斷時效6個月內之94年10月12日向本院
      聲請支付命令（民法第130條規定參照）等情，有卷附新
      興郵局第6412號存證信函及回執、民事支付命令聲請狀本
      院收狀戳記章可參（見本院卷第67至70頁、本院94年度促
      字第44870號卷第2頁），足見原告提起本訴尚未罹於1年
      之請求權時效甚明。是被告抗辯：系爭貨物喪失賠償請求
      權已罹於時效云云，即無可取。
(二)、被告是否應負損害賠償責任？
    1.按運送人對於運送物之喪失、毀損或遲到，應負責任。但
      運送人能證明其喪失、毀損或遲到，係因不可抗力或因運
      送物之性質或因託運人或受貨人之過失而致者，不在此限
      。民法第634條定有明文。亦即關於運送人之責任，只須
      運送物有喪失、毀損或遲到情事，經託運人或受貨人證明
      屬實，而運送人未能證明運送物之喪失、毀損或遲到係因
      不可抗力，或因運送物之性質，或因託運人或受貨人之過
      失所致者，則不問其喪失、毀損或遲到之原因是否為可歸
      責於運送人之事由，運送人均應負法律上或契約之責任（
      最高法院49年台上字第713號判例意旨參照）。
    2.查，系爭貨物由佳渝公司委由被告於93年4月17日以編號
      BR807飛機運送至珠海機場，且代理被告簽發分提單乙節
      ，為兩造所不爭執，但系爭貨物於抵達目的地時即已喪失
      ，至今尚未尋獲乙情，亦有卷附被告93年4月30日所出具
      文件（含中譯文）可稽（見本院卷第57至58頁），並為被
      告所不爭執，可見系爭貨物於93年4月17日抵達運送目的
      地時即已因喪失甚明。
    3.雖被告抗辯：系爭貨物業已交付云云，固據提出電腦貨況
      系統系統資料文件資料為證（見本院卷第23頁）。但觀諸
      系爭電腦貨況系統資料文件所示提領人，並非系爭貨物分
      提單所示受貨人「K.K.（China-Macau）Cargo」（即中澳
      貨運，見本院卷第13頁），且被告亦未舉證領取系爭貨物
      人為受貨人或其代理人乙事，則被告抗辯：系爭貨物業已
      交付云云，自無可取。
(三)、被告應賠償金額為若干？
    1.按航空器使用人或運送人，對乘客及載運貨物或行李之損
      害賠償額，除法律別有規定或特別契約另有約定外，依本
      辦法之規定；前項特別契約應以書面為之，其約定之損害
      賠償額不得低於本辦法所定之標準，此為民用航空法第93
      條第1項、航空客貨損害賠償辦法（下稱賠償辦法）第2條
      所規定。又，航空器使用人或運送人對於載運貨物或行李
      之損害賠償，其賠償額依貨物及登記行李：按實際損害計
      算。但每公斤最高不得超過1,000元（賠償辦法第4條第1
      款規定參照）。
    2.承前所述，系爭貨物既已喪失，則被告民法第634條前段
      規定，自應負賠償責任。查，佳渝公司委由被告運送系爭
      貨物，並未以書面特別約定貨物喪失時之損害賠償金額，
      故本院參酌交通部所核定之上列賠償辦法，以每公斤賠償
      最高限額1,000元為賠償依據，則系爭貨物重量為10公斤
      （見本院卷第12頁），是被告應賠償原告系爭貨物喪失之
      責任金額計10,000元為當（計算式：1,000×10＝10,000
      ）。
    3.原告雖主張：被告有重大過失，故本件並無損害賠償責任
      限額之適用云云。惟查，本件被告為航空運送業者，不論
      其是否重大過失，依據民用航空法第93條第1項規定，關
      於乘客及載運貨物或行李之損害賠償額，依國際慣例本自
      有賠償責任最高限額之限制適用。是原告主張：被告有重
      大過失，故本件並無損害賠償責任限額之適用云云，要無
      可取。
五、從而，原告依保險契約代位及運送契約之法律關係，訴請被
    告應給付其10,000元，及加計自起訴狀繕本送達被告翌日（
    即95年4月7日，見本院卷第18頁）起算之法定遲延利息，為
    有理由，應予准許。至原告逾此所為請求，即非有據，應予
    駁回。
六、兩造陳明願供擔保，聲請宣告假執行或免為假執行，經核原
    告勝訴部分，合於法律規定，爰分別酌定相當之擔保金額宣
    告之；原告其餘假執行之聲請，因訴之駁回而失所依據，不
    予准許。
七、據上論結，本件原告之訴為一部有理由、一部無理由，依民
    事訴訟法第79條、第390條第2項、第392條第2項，判決如主
    文。
中    華    民    國    95    年    8     月    14    日
                  民事第一庭    法  官  楊絮雲
以上正本係照原本作成
如對本判決上訴，須於判決送達後20日內向本院提出上訴狀
中    華    民    國    95    年    8    月     14    日
                                書記官  高秋芬


司法院資訊處製作；財團法人民間司法改革基金會備份。
